最高法院刑事判決　　　　　　一○○年度台上字第六二二四號
上　訴　人　曾宏洋
上列上訴人因違反毒品危害防制條例案件，不服台灣高等法院中
華民國九十九年八月二十日第二審判決（九十九年度上訴字第一
四七八號，起訴案號：台灣板橋地方法院檢察署九十八年度偵字
第一一六九二號），提起上訴，本院判決如下：
    主  文
上訴駁回。
    理  由
按刑事訴訟法第三百七十七條規定，上訴於第三審法院，非以判
決違背法令為理由，不得為之。是提起第三審上訴，應以原判決
違背法令為理由，係屬法定要件。如果上訴理由書狀並未依據卷
內訴訟資料，具體指摘原判決不適用何種法則或如何適用不當，
或所指摘原判決違法情事，顯與法律規定得為第三審上訴理由之
違法情形，不相適合時，均應認其上訴為違背法律上之程式，予
以駁回。本件原審經審理結果，認上訴人曾宏洋明知愷他命（Ke
tamine，俗稱Ｋ他命）係毒品危害防制條例所列之第三級毒品，
不得販賣或轉讓，竟意圖營利基於販賣第三級毒品愷他命及無償
轉讓愷他命之犯意，於民國九十八年四月十七日下午二時許，在
台北縣新莊市（已改制為新北市新莊區○○○街八十一巷口，以
新台幣（下同）一千元之代價，販賣愷他命一包並同時贈送摻有
愷他命之香菸一支予葉建志之犯罪事證明確，因而撤銷第一審所
為科刑之判決，改依想像競合犯之規定，從一重論上訴人以販賣
第三級毒品罪，處有期徒刑五年，及為相關從刑之宣告。已詳敘
調查、取捨證據之結果及憑以認定犯罪事實之心證理由，對於上
訴人事後否認犯行之供詞及其所辯各節認非可採，亦詳加指駁。
從形式上觀察，原判決並無足以影響判決結果之違法情形存在。
上訴意旨略以：(一)、證人葉建志於警詢中之陳述係審判外之陳述
，原審雖以其於警詢中之陳述與審判中不符，但警詢中之陳述有
較可信之特別情狀，認有證據力。然檢察官並未舉證證明上情，
且卷內亦無客觀事實足認葉建志於警詢中之陳述確有較可信之特
別情況存在，何況葉建志於偵查及審判中已到庭證述事實之經過
，原判決捨該有證據能力之證詞不採，而採用無證據能力之警詢
中之陳述，有採證違背證據法則之違法。(二)、原判決依警員林典
蔚、范良麒於第一審之證述，認其等雖無搜索票，但已徵得上訴
人之同意而為搜索，於法並無不合云云。然姑不論無從期待證人
林典蔚、范良麒自證其係違法搜索，何況其等對於上訴人係在何
處簽自願搜索同意書，在何處製作警詢筆錄等情供證不一，復與
證人葉建志所證不符，自不足採信，何況刑事訴訟法第一百三十
一條之一之立法旨趣所重視者係被告之受搜索是出於自願，至有
無書立同意書則非重點，本案並無客觀事實足以證明上訴人受搜
索係出於自願性，原判決認其係自願接受搜索云云，有判決適用
法則不當及理由不備之違法等語。惟按：(一)、採證認事、取捨證
據，乃事實審法院之職權，苟其採證認事之論斷無違證據法則，
即不容任指為違法。本件原判決認上訴人有販賣及轉讓第三級毒
品予葉建志之犯行，係依：(1)證人葉建志於警詢中證稱：伊於九
十八年四月十七日以所使用之0000000000號行動電話
與綽號「小熊」之上訴人聯絡購買毒品愷他命後，同日下午二時
許，在台北縣新莊市○○街八十一巷口，向上訴人購買愷他命一
包，上訴人額外送伊摻有愷他命之香菸一支等語，並於警局當場
指認上訴人確為綽號「小熊」之成年男子（見偵字第一一六九二
號卷第十七至二十頁）。(2)上訴人警詢供稱：葉建志是在今天下
午十三時許，撥打0000000000號行動電話給伊，問伊
有沒有辦法幫他拿到愷他命，伊跟他說剛好身上還有吃剩的，就
以一千元轉售愷他命一包給葉建志，另外葉建志拿五百元還伊，
該支愷他命香菸也是伊給葉建志的，但是伊沒有收該支香菸的錢
等語（見偵字第一一六九二號號卷第十、十一頁）；於檢察官初
次訊問時供稱：警詢所述實在等語（見偵字第一一六九二號卷第
十、十一、六十頁）。(3)上訴人與證人葉建志持用之上開行動電
話於當日下午十三時十六分、十三時三十二分、十三時五十三分
確有相互通聯之台灣大哥大資料查詢表（見第一審卷第三十三頁
）。(4)自證人葉建志身上扣得之愷他命一包、摻有愷他命之香菸
一支、自上訴人身上扣得之愷他命二包、摻有愷他命之香菸一支
及一千元暨毒品鑑定書等證據資料（見偵查卷第七十七、七十八
頁），以為論斷，並以：上訴人與葉建志所述，除販賣金額究為
一千五百元或一千元不符外，餘者均相符合，販賣之價金部分，
依事實不明利益歸於被告之原則，應以一千元認定。其說明與審
認俱與卷存證據資料相符，論斷亦無違背經驗及論理等證據法則
，不容指為違法。(二)、被告以外之人於檢察事務官、司法警察官
或司法警察調查中所為之陳述，與審判中不符時，其先前之陳述
具有較可信之特別情況，且為證明犯罪事實存否所必要者，得為
證據，刑事訴訟法第一百五十九條之二定有明文。又證人之陳述
部分前後不符，或相互間有所歧異時，究竟何者為可採，法院仍
應依證據法則，本其自由心證以定取捨。原判決於證據能力方面
欄內說明：證人葉建志於警詢之陳述，與其後在第一審證述情節
有異。證人葉建志警詢之陳述係在第一時間為警拘捕到案時即製
作筆錄，且無來自他人之壓力而故為迴護上訴人之機會，參以證
人葉建志與上訴人係朋友關係，彼此間無任何仇怨嫌隙，實無設
詞誣陷之動機存在，較諸事後翻異之陳述，客觀上具有較可信之
特別情況，亦為證明本件犯罪事實存否所必要，依首揭規定，應
認具有證據能力（見原判決第三頁證據能力方面欄壹、二部分）
；另於實體方面欄內敘明：證人葉建志於偵查中證稱：當天伊約
上訴人出來是要向其拿愷他命，伊忘記有無說要幾個，也沒有提
到錢，當時伊想用上訴人之進價購買，有拿一千五百元給上訴人
，該一千五百元是要還給上訴人的，有些是之前欠的，有些是之
前拿藥欠的云云；於第一審證稱：伊於警詢時未說有向上訴人購
買愷他命一千五百元；因為伊欠上訴人很多錢，伊認為一千五百
元是算在欠上訴人的錢裡云云。上開證詞除與警詢所述不符，情
節漸趨避就，有逐步改口求為上訴人脫免販賣罪責等情，憑以認
定葉建志事後於偵查及第一審所證意在迴護上訴人，不足採信。
其取捨證據之說明與論斷於法並無不合。上訴意旨徒憑己見，再
事爭辯，殊非第三審上訴之合法理由。(三)、原審並未採用在上訴
人住處搜索扣得之愷他命殘渣袋、分裝杓、磅秤、帳冊等資為認
定其有販賣及轉讓第三級毒品愷他命予葉建志犯行之證據（見原
判決第十一頁第二列起），則警方在上訴人住處所為搜索是否合
法，與原判決採證是否違背法令無關，執此指摘，並非第三審上
訴之合法理由。又檢察官、檢察事務官、司法警察官或司法警察
逮捕被告、犯罪嫌疑人或執行拘提、羈押時，雖無搜索票，得逕
行搜索其身體、隨身攜帶之物件、所使用之交通工具及其立即可
觸及之處所。刑事訴訟法第一百三十條定有明文。上訴人於第一
審供稱：伊把愷他命一小包及香菸一支交給葉建志後就被警查獲
等語（見第一審卷第八頁背面），警方於執行拘提逮捕告知親友
通知書上亦記載係依刑事訴訟法第八十八條規定，因屬現行犯而
逕行逮捕（見偵查卷第二十三頁），依上引刑事訴訟之規定，縱
警方係未經上訴人之自願性同意，亦得逕行搜索上訴人之身體及
隨身攜帶之物件，則警方在上訴人身上扣得之現金一千元、毒品
等物，亦係合法取得之證據，原判決採為判決之基礎，不生違背
法令之問題。經核上訴意旨均係置原判決所為明白論斷於不顧，
仍持已為原判決指駁之陳詞，再為事實上之爭執，或任意指摘原
判決違法，難認已符合首揭法定之第三審上訴要件，其上訴違背
法律上之程式，應予駁回。
據上論結，應依刑事訴訟法第三百九十五條前段，判決如主文。
中    華    民    國  一○○  年   十一   月    十    日
                      最高法院刑事第五庭
                          審判長法官  邵  燕  玲  
                                法官  李  伯  道  
                                法官  孫  增  同  
                                法官  李  英  勇  
                                法官  李  嘉  興  
本件正本證明與原本無異
                                      書  記  官  
中    華    民    國  一○○  年   十一   月   十六   日
                                                     M